臺灣彰化地方法院民事裁定
110年度輔宣字第27號
聲  請  人  陳麒合  

相  對  人  黃婷鈺  



上列當事人間聲請輔助宣告事件，本院裁定如下：
    主    文
宣告黃婷鈺（女，民國00年00月0日生，身分證統一編號：Z0000
00000號）為受輔助宣告之人。
選定陳麒合（男，民國00年00月00日生，身分證統一編號：Z000
000000號）為受輔助宣告之人之輔助人。
聲請費用由受輔助宣告之人負擔。
    理    由
一、聲請意旨略以：聲請人係相對人之夫，相對人於民國99年5
    月20日因重度精神疾病，致為意思表示或受意思表示，或辨
    識其意思表示之效果之能力，顯有不足。有秀傳醫療社團法
    人秀傳紀念醫院診斷證明書、相對人黃婷鈺中華民國身心障
    礙證明、戶籍謄本等件為證，爰依民法第15條之1、第1113
    條之1第1項及家事事件法第177條之規定，聲請准予裁定相
    對人為受輔助宣告之人，並請求選定聲請人陳麒合為輔助人
    等語。
二、按對於因精神障礙或其他心智缺陷，致其為意思表示或受意
    思表示，或辨識其意思表示效果之能力，顯有不足者，法院
    得因本人、配偶、四親等內之親屬、最近1年有同居事實之
    其他親屬、檢察官、主管機關或社會福利機構之聲請，為輔
    助之宣告，民法第15條之1第1項定有明文。又按受輔助宣告
    之人，應置輔助人；法院為輔助之宣告時，應依職權就配偶
    、四親等內之親屬、最近1年有同居事實之其他親屬、主管
    機關、社會福利機構或其他適當之人選定一人或數人為輔助
    人；法院為前項選定前，得命主管機關或社會福利機構進行
    訪視，提出調查報告及建議。輔助之聲請人或利害關係人亦
    得提出相關資料或證據，供法院斟酌；法院選定輔助人時，
    應依受輔助宣告之人之最佳利益，優先考量受輔助宣告之人
    之意見，審酌一切情狀，並注意下列事項：(一)受輔助宣告
    之人之身心狀態與生活及財產狀況。(二)受輔助宣告之人與
    其配偶、子女或其他共同生活之人間之情感狀況。(三)輔助
    人之職業、經歷、意見及其與受輔助宣告之人之利害關係。
    (四)法人為輔助人時，其事業之種類與內容，法人及其代表
    人與受輔助宣告之人之利害關係。民法第1113條之1第1項、
    同條第2項準用第1111條、第1111條之1分別定有明文。
三、查聲請人主張之事實，業據其提出秀傳醫療社團法人秀傳紀
    念醫院診斷證明書、相對人黃婷鈺中華民國身心障礙證明、
    戶籍謄本等件為證。又經本院在鑑定人衛生福利部彰化醫院
    陳羿行醫師前訊問相對人，經詢問相對人，相對人應答正常
    ，問算數0000-000為何也可以正確回答計算結果。鑑定人當
    場具結鑑定陳述：詳細鑑定另陳鑑定報告書等語，有本院訊
    問筆錄可佐。另經本院囑託衛生福利部彰化醫院鑑定結果，
    認為：「（一）醫學上的診斷：診斷名：雙極性情感疾患（
    躁鬱症）。障礙程度：中度。（二）生活狀況及現在身心狀
    態：日常生活狀況：1.日常生活活動：個案一般活動能力尚
    可，日常清潔也尚可自理。2.經濟活動能力：可以進行一般
    經濟活動。3.社會性：輕度障礙，可以進行一般社交表達或
    互動。身體狀態：個案可端坐椅子上，反應稍慢一點，有正
    常眼神接觸。精神狀態：（1）意識/溝通性：意識清楚，較
    少有主動的表達，可切題回答，可進行基本溝通。（2）記
    憶力：目前還好。（3）定向力：人、時、地，定向感正常
    。（4）計算能力：100減7無法正確計算，20-3可以正確計
    算。（5）理解、判斷力：抽象思考較差，高層次判斷能力
    較差。（6）認知功能檢查：輕度至中度缺損。（三）有關
    判斷能力判定之意見：有給予經常性協助之必要。判定的根
    據：個案目前患有雙極性情感疾患，病程慢性化，認知功能
    有輕度至中度障礙程度。（四）回復可能性說明：短期內恢
    復的可能性低。說明：個案為輕度至中度認知功能障礙，後
    續難以恢復，短期回復可能性極低。（五）鑑定判定及說明
    ：1.基於受鑑定人因雙極性情感疾患導致認知功能受損，對
    於管理處分自己財產有給予經常性協助之必要，回復之可能
    性低。2.「為意思表示或受意思表示，或辨識其意思表示效
    果之能力，顯有不足」之程度，可為輔助宣 告。」等語，
    有衛生福利部彰化醫院111年1月19日彰醫精字第1110500030
    號函所附之成年監護鑑定書可稽。堪認相對人因輕度智能不
    足，致其為意思表示或受意思表示，及辨識其意思表示效果
    之能力，顯有不足，有受輔助之必要，聲請人聲請輔助之宣
    告，應予准許。
四、本件相對人既經輔助宣告，揆諸前揭規定，自應為其選定輔
    助人。查聲請人係相對人之配偶，乃最親密之人，此有戶籍
    謄本附卷可憑。本院審酌聲請人與相對人關係密切，認為由
    聲請人擔任輔助人，應符合相對人之最佳利益。爰裁定如主
    文第2項所示。
五、訴訟費用負擔之依據：家事事件法第177條第2項、第164條
    第2項。
中　　華　　民　　國　　111 　年　　2 　　月　　17　　日
                   家事法庭   法  官　陳明照
以上正本係照原本作成。　　　　　　　　　 
如對本裁定抗告，須於裁定送達後10日內向本院提出抗告狀，並
繳納抗告費新臺幣1,000元。
中　　華　　民　　國　　111 　年　　2 　　月　　17　　日
                              書記官  姚怡蕙